臺灣基隆地方法院基隆簡易庭民事判決
111年度基簡字第716號
原      告  劉文貴  
被      告  良京實業股份有限公司

法定代理人  平川秀一郎

訴訟代理人  莊碧雯  
上列當事人間債務人異議之訴事件，本院於民國111年8月31日辯
論終結，判決如下：
    主      文
原告之訴駁回。
訴訟費用由原告負擔。
    事實及理由
一、原告主張：
    被告固以其執有臺灣新北地方法院（下稱新北地院）民國10
    6年度司促字第6838號支付命令暨其確定證明書（下稱系爭
    支付命令），聲請強制執行從而取得新北地院所換發之106
    年度司執字第48619號債權憑證（下稱系爭債權憑證），嗣
    復持系爭債權憑證，再度聲請執行法院（即本院民事執行處
    ）就「原告對第三人榮記報關有限公司之薪資債權」強制執
    行，案分本院以111年度司執字第6231號清償債務強制執行
    事件受理（下稱系爭執行事件）；惟系爭支付命令並未合法
    送達於原告（未確定），原告亦不曾向被告或其前手借貸金
    錢，尤以被告所稱借款債權，於系爭支付命令核發以前，即
    已罹於請求權時效，故原告乃依強制執行法第14條規定，就
    系爭執行事件提起債務人異議之訴，並聲明：系爭執行事件
    之強制執行程序應予撤銷。
二、被告答辯：　　
　　原告前向美商美國運通銀行股份有限公司（下稱美國運通銀
    行）申辦信用貸款，後渣打國際商業銀行股份有限公司（下
    稱渣打銀行）概括承受美國運通銀行在臺分行全部資產、負
    債及營業，並將「原告猶未依約清償之本金、利息債權」讓
    與被告，被告遂向新北地院聲請核發系爭支付命令；故原告
    確曾向被告前手借款未償，系爭支付命令亦已合法送達於原
    告。再者，利息債權固應依民法第126條規定適用5年時效，
    惟本金債權應依民法第125條規定適用15年時效；因原告最
    後借款日為91年12月26日，故本金返還請求權之15年時效，
    應自91年12月27日起算，而被告則係於106年3月8日，向新
    北地院聲請核發系爭支付命令，且系爭支付命令嗣亦於106
    年4月12日確定，故本件本金返還請求權，業因被告聲請支
    付命令而生「時效中斷」之效力，並應自106年4月13日開始
    重新起算15年時效，從而，被告之本金返還請求權顯尚未逾
    15年時效，至於利息給付請求權罹於5年時效之部分，被告
    同意捨棄而不請求（亦即，利息債權部分，被告願減縮請求
    ，改自101年3月10日開始起算）。基上，爰聲明：原告之訴
    駁回。
三、本院判斷：
  ㈠原告前向美國運通銀行申辦信用貸款，後渣打銀行概括承受
    美國運通銀行在臺分行全部資產、負債及營業，並將「原告
    猶未依約清償之本金、利息債權」讓與被告等前提事實，業
    經被告提出美國運通銀行「靈活理財金」6.66%特惠年利率－
    10萬額度申請書影本、「信用貸款」額度追加申請表影本、
    渣打國際商業銀行貸款還款明細表等件為證，並經本院當庭
    提示予原告確認無訛（見本院言詞辯論筆錄第1頁）。至原
    告坦承「借款未償以及被告受讓債權」以後，雖又提出書狀
    宣稱「其否認被告提出資料之形式真正」云云（見本院言詞
    辯論筆錄第3頁以及原告當庭提出之民事起訴狀），然原告
    既已坦承借款未償等前提事實，則被告所執「美國運通銀行
    『靈活理財金』6.66%特惠年利率－10萬額度申請書」、「『信
    用貸款』額度追加申請表」之形式真正即無可疑，尤以「渣
    打國際商業銀行貸款還款明細表」乃金融機構行員於歷次消
    費借貸帳務產生時，或借用人按月攤還借款本息時，本其業
    務製作電磁紀錄所列印而得之紙本資料，故該紙本所示內容
    ，於兩造涉訟以前，原即係以「電磁紀錄之形式」而為存在
    ，乃渣打銀行通常執行業務所製作之連續性紀錄，客觀上並
    無造假可能且屬可信，兼之原告業已當庭坦承「其借款未償
    以及被告受讓債權」等前提事實，復不能提出「足可推翻『
    其所坦承前情』」之適切反證，則其事後推託「形式不真正
    」從而強邀被告另予舉證云云，無非意圖卸責之臨訟騙詞而
    非可取。
　㈡承前㈠所述，渣打銀行（前身為美國運通銀行）將「原告猶未
    依約清償之本金、利息債權」讓與被告。此乃本院當庭向兩
    造確認之前提事實。而被告受讓債權以後，則係聲請新北地
    院就原告核發系爭支付命令，敦促原告給付「151,441元，
    及其中141,907元自92年4月1日起至清償日止，按週年利率1
    9.95%計算之利息」，嗣新北地院並已就被告發給確定證明
    書，指出系爭支付命令已於106年4月12日確定。此除有被告
    提出之支付命令聲請狀影本、支付命令暨確定證明書影本在
    卷可稽，並同經本院當庭提示予兩造確認無誤（見本院言詞
    辯論筆錄第2頁）。按民事訴訟法第521條規定業於104年7月
    1日修正公布（自公布日即104年7月3日開始施行），是依現
    行有效之法律規定，倘債務人未於法定期間合法異議，支付
    命令雖得作為執行名義，然則無與確定判決同一之效力；因
    系爭支付命令之聲請核發，係在民事訴訟法第521條規定修
    正施行以後，故其雖得作為執行名義，然則「無」與確定判
    決同一之效力。再者，被告以其執有系爭支付命令，於106
    年聲請強制執行從而取得新北地院所換發之系爭債權憑證，
    嗣復持系爭債權憑證，再度於111年聲請執行法院就「原告
    對第三人榮記報關有限公司之薪資債權」強制執行，經執行
    法院以系爭執行事件核發扣押、移轉命令，准被告就「原告
    對第三人榮記報關有限公司之薪資債權」執行取償（基院麗
    111司執慎字第6231號；下稱系爭移轉命令）。此一執行過
    程，除經本院職權調取系爭執行事件之案卷資料核閱屬實，
    並同為兩造之所不爭。按89年2月2日修正強制執行法增訂第
    115條之1第2項規定：「前項債務人於扣押後應受及增加之
    給付，執行法院得以命令移轉於債權人。但債務人喪失其權
    利或第三人喪失支付能力時，債權人債權未受清償部分，移
    轉命令失其效力，得聲請繼續執行。並免徵執行費。」此係
    因執行法院核發移轉命令，將債務人對於第三人之金錢債權
    移轉於債權人，債務人雖喪失其債權，屬債權讓與之性質，
    然其仍須俟「將來薪資債權或其他繼續性給付成為現實債權
    」之時，債權人對債務人之債權方生清償之法律效果，是於
    將來薪資債權或其他繼續性給付成為現實債權以前，債權人
    尚未受償之債權，自不因該移轉命令之核發而告消滅。且將
    來之薪金請求權，既可能因債務人之離職，或職務變動，或
    調整薪津，而影響其存在或範圍，則此種非確定之債權，均
    不適於核發移轉命令，倘執行法院已就此種債權核發移轉命
    令，在該債權未確定受清償前，執行程序亦不能謂已終結（
    最高法院63年台上字第1966號判例意旨、104年度台上字第1
    468號判決意旨、63年度第3次民庭庭推總會決議㈥參照）。
    因執行法院係就「原告對第三人榮記報關有限公司之薪資債
    權」核發系爭移轉命令，而截至本件辯論終結之時止，被告
    受讓之旨揭債權猶未獲得全數清償，此參被告向本院陳報之
    受償結果即明（參見被告於111年8月22日提出於本院之民事
    陳報狀以及本院言詞辯論筆錄第2頁），是依上開說明，系
    爭執行事件之執行程序，依法並未終結，從而，原告於強制
    執行程序終結以前，提起本件債務人異議之訴，其起訴程式
    尚屬適法而無違誤。
  ㈢承前㈡所述，本件起訴程式雖稱適法，然原告宣稱系爭支付命
    令並未合法送達（尚未確定）云云，則非屬強制執行法第14
    條所明訂之異議事由。按當事人或利害關係人，對於執行法
    院強制執行之命令，或對於執行法官、書記官、執達員實施
    強制執行之方法，強制執行時應遵守之程序，或其他侵害利
    益之情事，得於強制執行程序終結前，為聲請或聲明異議。
    強制執行法第12條第1項前段定有明文。又強制執行應依執
    行名義為之，故執行法院對於執行名義是否有效成立，應加
    以審查。未確定之支付命令，不備執行名義之要件，其執行
    名義尚未成立，倘執行法院據以強制執行，債務人自得依強
    制執行法第12條規定聲明異議（最高法院88年度台抗字第32
    4號裁定意旨參照），且債務人倘係主張執行名義尚未成立
    ，不得對之實施強制執行，僅生依同法第12條聲明異議之問
    題，不得據以提起債務人異議之訴（最高法院71年台上字第
    2995號、87年度台上字第1438號判決意旨參照）。因系爭支
    付命令是否合法送達並已確定，事涉「系爭執行程序之執行
    名義究否成立」，屬於強制執行法第12條聲明異議之範疇，
    應由執行法院依法審查，而「非」債務人得依強制執行法第
    14條提起訴訟之異議事由（蓋強制執行法第14條規定，係以
    「執行名義合法成立」為其適用前提），是原告捨強制執行
    法第12條聲明異議之救濟途逕，宣稱「系爭支付命令未經合
    法送達」從而提起本件債務人異議之訴，即有誤會且非本院
    所能推敲審究；換言之，原告倘就「系爭支付命令曾否送達
    、究否確定」等情有所爭執，應另循強制執行法第12條規定
    ，向執行法院聲明異議，或應另向核發系爭支付命令之新北
    地院，聲請撤銷其確定證明書，如此方為正辦。承此說明，
    原告宣稱系爭支付命令並未合法送達（尚未確定），提起本
    件債務人異議之訴，求為撤銷系爭執行程序之強制執行程序
    ，在法律上顯無理由，不能准許。
  ㈣原告雖又主張被告所稱借款債權，於系爭支付命令核發以前
    ，即已罹於請求權時效云云。然按請求權，因十五年間不行
    使而消滅，但法律所定期間較短者，依其規定；利息、紅利
    、租金、贍養費、退職金及其他一年或不及一年之定期給付
    債權，其各期給付請求權，因五年間不行使而消滅。民法第
    125條、第126條定有明文。是利息債權固應依民法第126條
    規定適用5年時效，惟本金債權仍應依民法第125條規定適用
    15年時效。查原告最後借貸日係91年12月26日（美國運通銀
    行依約代原告繳納保費255元），此除有前揭「渣打國際商
    業銀行貸款還款明細表」可供查考，並經本院當庭向兩造確
    認無疑（參見本院言詞辯論筆錄第4頁），因被告自承「原
    告此後概無還款行為」，是本件本金返還請求權之15年時效
    ，最早應可溯自91年12月27日開始起算；惟按消滅時效因「
    起訴」而中斷，「依督促程序，聲請發支付命令」、「開始
    執行行為或聲請強制執行」，與起訴有同一效力，乃民法第
    129條第1項第3款、第2項第1、5款之所明定，而被告則曾在
    15年時效屆滿以前，於106年3月向新北地院聲請核發系爭支
    付命令，並於同年（106年）持系爭支付命令聲請強制執行
    從而取得系爭債權憑證，嗣後復持系爭債權憑證，於111年
    再度聲請執行法院就「原告對第三人榮記報關有限公司之薪
    資債權」強制執行，故其本金返還請求權之15年時效，當然
    曾於106年、111年陸續中斷，是其本金返還請求權之15年時
    效顯未屆至，遑論允由原告抗辯時效消滅從而拒絕給付。至
    於已屆期之利息債權，固具獨立性而有法定5年請求權時效
    期間之適用，惟被告既已減縮其利息之請求期間（僅自101
    年3月10日開始請求），則其本件利息請求當然更不生時效
    消滅之問題。從而，原告宣稱被告受讓之債權悉已罹於時效
    ，乃提起本件債務人異議之訴，求為撤銷系爭執行程序之強
    制執行程序，亦無理由，不能准許。
  ㈤綜上，原告先前係向美國運通銀行申辦信用貸款，後渣打銀
    行概括承受美國運通銀行在臺分行全部資產、負債及營業，
    並將「原告猶未依約清償之本金、利息債權」讓與被告，被
    告遂聲請新北地院就原告聲請核發系爭支付命令，嗣復獲新
    北地院核給支付命令確定證明書；因原告主張「系爭支付命
    令並未合法送達」云云，乃強制執行法第12條聲明異議之範
    疇，而「非」債務人得依強制執行法第14條提起訴訟之異議
    事由，被告之本金返還請求權，亦曾因時效中斷以致迄未罹
    於15年時效，兼之被告減縮其利息之請求期間（僅自101年3
    月10日開始請求），致其利息請求尚不生時效消滅之問題，
    從而原告執前詞，起訴求為撤銷系爭執行事件之執行程序，
    自係欠缺根據，為無理由，不能准許。
四、綜上，原告提起本件債務人異議之訴，為無理由，應予駁回
    。
五、本件事證已臻明確，兩造其餘攻擊防禦方法及訴訟資料，經
    本院斟酌後，認均不足以影響本判決結果，爰不予逐一論述
    ，併此敘明。
六、訴訟費用由敗訴之原告負擔。
中　　華　　民　　國　　111 　年　　8 　　月　　31　　日
                  基隆簡易庭法  官   王慧惠
以上正本係照原本作成。  
對於本件判決如有不服，應於收受送達後20日內向本院提出上訴
書狀，上訴於本院合議庭，並按他造當事人之人數附具繕本。如
委任律師提起上訴者，應一併繳納上訴審裁判費。
中　　華　　民　　國　　111 　年　　8 　　月　　31　　日
                            書記官   姚安儒